ACORDAO-COMPLETO-2533619

ACÓRDÃO 3037/2022 ATA 19/2022 - SEGUNDA CÂMARA

VISTOS, relatados e discutidos estes autos em que se analisam atos de pensão civil instituídos por Martinho Krainer e Rosemary Prestes Simone, ex-servidores do Tribunal Regional do Trabalho da 15ª Região - Campinas/SP, em favor, respectivamente, de Maria Ines Meirelles Krainer e Mario Esvaniel Simone.  
ACORDAM os Ministros do Tribunal de Contas da União, reunidos em Sessão da 2ª Câmara, ante as razões expostas pelo Relator, e com fulcro nos incisos III e IX do art. 71 da Constituição Federal e nos arts. 1º, inciso V, e 39, inciso II, da Lei 8.443/1992, c/c o art. 259, inciso II, do Regimento Interno/TCU, em:
9.1. reconhecer o registro tácito dos atos de pensão civil em benefício de Maria Ines Meirelles Krainer e Mario Esvaniel Simone, em consonância com o decidido pelo Supremo Tribunal Federal, em sede de repercussão geral, no julgamento do Recurso Extraordinário 636.553 (Tese 445) ;
9.2. restituir os autos à Sefip, para que observe o disposto no subitem 9.2.3 do Acórdão 122/2021-TCU-Plenário; e
9.3. dar ciência desta deliberação aos interessados.

Atos de pensão civil instituídos por Martinho Krainer e por Rosemary Prestes Simone, em favor de seus respectivos cônjuges, Maria Ines Meirelles Krainer e Mario Esvaniel Simone.

Segunda Câmara

Tribunal Regional do Trabalho da 15ª Região - Campinas/SP.

3. Interessados: Maria Ines Meirelles Krainer (XXX.902.818-XX) e Mario Esvaniel Simone (XXX.326.528-XX).

13.1. Ministros presentes: Bruno Dantas (Presidente), Augusto Nardes e Aroldo Cedraz.
13.2. Ministros-Substitutos presentes: Marcos Bemquerer Costa (Relator) e André Luís de Carvalho.

MARCOS BEMQUERER

Cuidam os autos de atos de pensão civil instituídos por Martinho Krainer e Rosemary Prestes Simone, ex-servidores do Tribunal Regional do Trabalho da 15ª Região - Campinas/SP, em favor, respectivamente, de Maria Ines Meirelles Krainer e Mario Esvaniel Simone. 
2.	Em sua primeira instrução no feito, a Secretaria de Fiscalização de Integridade de Atos e Pagamentos e de Benefícios Sociais - Sefip sugeriu a ilegalidade dos aludidos atos de concessão, negando-se-lhes o correspondente registro e determinando-se ao TRT-15ª Região que cientificasse o teor do acórdão aos interessados e dispensasse a devolução dos valores percebidos de boa-fé (peça 6) .
3.	O Ministério Público junto ao TCU, de seu turno, representado pelo Procurador Sérgio Ricardo Costa Caribé, verificou não constar da instrução os fundamentos legais e/ou jurisprudenciais para as irregularidades apontadas, fato esse associado ao detalhamento existente no Anexo II da referida instrução conter explicação sobre irregularidade dissonante daquelas apontadas nos autos, razão pela qual sugeriu o retorno dos autos à unidade técnica, para sanear o feito (peça 8) , providência essa acolhida por esta Relatoria, mediante o Despacho de peça 9.
4.	Em nova instrução, a Sefip assim se manifesta sobre o mérito dos atos em apreciação (peça 13) :
"Exame das Constatações
Ato: 43728/2020 - Interessado: MARTINHO KRAINER - CPF: XXX.568.708-XX
Beneficiário: MARIA INES MEIRELLES KRAINER - CPF: XXX.902.818-XX - Cônjuge
Parecer do Controle Interno: considerar o ato legal.
Constatações e análises: 
12.1.1. Foi preenchido rubrica com 'Denominação para análise do TCU' do tipo 'VPI (13,23% e 12,23%) '. Anexar documento comprobatório do tipo 'Documento oficial'.
Justificativa do Gestor de Pessoal: Despacho do Presidente do TRT 15, de 07 de janeiro de 2015, determinando a incorporação de 13,23% à remuneração dos servidores representados pela Anajustra na ação judicial nº 2007.34.00.041467-0, já anexada neste formulário. Gestor anexou os seguintes documentos: Proc. Adm. 000731-97.2014.5.15.0895-Documento oficial.
Análise do Controle Interno: Justificativa do gestor esclarece pendência
Análise da unidade técnica (Sefip/TCU) : Não há amparo legal para a conversão da vantagem pecuniária individual (VPI) instituída pela Lei 10.698/2003, no valor fixo de R$ 59,87, em reajuste equivalente ao percentual (13,23%) que essa vantagem representou sobre o menor vencimento básico da Administração Pública Federal no momento de publicação da lei.
12.1.2. Foi informado rubrica '1910 - VPI - 12,23% VENC. SERV. INAT. (Vantagem de caráter geral - VPI (13,23% e 12,23%) ) ' com amparo em decisão judicial.
Justificativa do Gestor de Pessoal: Não há. Verificação efetuada no âmbito do TCU.
Análise do Controle Interno: Não há. Verificação efetuada no âmbito do TCU.
Análise da unidade técnica (Sefip/TCU) : Não há amparo legal para a conversão da vantagem pecuniária individual (VPI) instituída pela Lei 10.698/2003, no valor fixo de R$ 59,87, em reajuste equivalente ao percentual (13,23%) que essa vantagem representou sobre o menor vencimento básico da Administração Pública Federal no momento de publicação da lei.
12.1.3. Foi informado rubrica '9710 - VPI - 12,23% GAJ CARGO INATIVO (Vantagem de caráter geral - VPI (13,23% e 12,23%) ) ' com amparo em decisão judicial.
Justificativa do Gestor de Pessoal: Não há. Verificação efetuada no âmbito do TCU.
Análise do Controle Interno: Não há. Verificação efetuada no âmbito do TCU.
Análise da unidade técnica (Sefip/TCU) : Não há amparo legal para a conversão da vantagem pecuniária individual (VPI) instituída pela Lei 10.698/2003, no valor fixo de R$ 59,87, em reajuste equivalente ao percentual (13,23%) que essa vantagem representou sobre o menor vencimento básico da Administração Pública Federal no momento de publicação da lei.
12.1.4. Foi informado rubrica '14610 - VPI - 12,23% GATS INATIVO (Vantagem de caráter geral - VPI (13,23% e 12,23%) ) ' com amparo em decisão judicial.
Justificativa do Gestor de Pessoal: Não há. Verificação efetuada no âmbito do TCU.
Análise do Controle Interno: Não há. Verificação efetuada no âmbito do TCU.
Análise da unidade técnica (Sefip/TCU) : Não há amparo legal para a conversão da vantagem pecuniária individual (VPI) instituída pela Lei 10.698/2003, no valor fixo de R$ 59,87, em reajuste equivalente ao percentual (13,23%) que essa vantagem representou sobre o menor vencimento básico da Administração Pública Federal no momento de publicação da lei.Foi informado rubrica '23710 - VPI - 12,23% VPNI INATIVO (Vantagem de caráter geral - VPI (13,23% e 12,23%) ) ' com amparo em decisão judicial.
Justificativa do Gestor de Pessoal: Não há. Verificação efetuada no âmbito do TCU.
Análise do Controle Interno: Não há. Verificação efetuada no âmbito do TCU.
Análise da unidade técnica (Sefip/TCU) : Não há amparo legal para a conversão da vantagem pecuniária individual (VPI) instituída pela Lei 10.698/2003, no valor fixo de R$ 59,87, em reajuste equivalente ao percentual (13,23%) que essa vantagem representou sobre o menor vencimento básico da Administração Pública Federal no momento de publicação da lei.
12.1.5. Houve o registro de pelo menos uma rubrica com 'Denominação para análise pelo TCU = Vantagem de caráter geral (1910 - VPI - 12,23% VENC. SERV. INAT. (Vantagem de caráter geral - VPI (13,23% e 12,23%) ) ) .
Justificativa do Gestor de Pessoal: Não há. Verificação efetuada no âmbito do TCU.
Análise do Controle Interno: Não há. Verificação efetuada no âmbito do TCU.
Análise da unidade técnica (Sefip/TCU) : Não há amparo legal para a conversão da vantagem pecuniária individual (VPI) instituída pela Lei 10.698/2003, no valor fixo de R$ 59,87, em reajuste equivalente ao percentual (13,23%) que essa vantagem representou sobre o menor vencimento básico da Administração Pública Federal no momento de publicação da lei.
12.1.6. Houve o registro de pelo menos uma rubrica com 'Denominação para análise pelo TCU = Vantagem de caráter geral (9710 - VPI - 12,23% GAJ CARGO INATIVO (Vantagem de caráter geral - VPI (13,23% e 12,23%) ) ) .
Justificativa do Gestor de Pessoal: Não há. Verificação efetuada no âmbito do TCU.
Análise do Controle Interno: Não há. Verificação efetuada no âmbito do TCU.
Análise da unidade técnica (Sefip/TCU) : Não há amparo legal para a conversão da vantagem pecuniária individual (VPI) instituída pela Lei 10.698/2003, no valor fixo de R$ 59,87, em reajuste equivalente ao percentual (13,23%) que essa vantagem representou sobre o menor vencimento básico da Administração Pública Federal no momento de publicação da lei.
12.1.7. Houve o registro de pelo menos uma rubrica com 'Denominação para análise pelo TCU = Vantagem de caráter geral (14610 - VPI - 12,23% GATS INATIVO (Vantagem de caráter geral - VPI (13,23% e 12,23%) ) ) .
Justificativa do Gestor de Pessoal: Não há. Verificação efetuada no âmbito do TCU.
Análise do Controle Interno: Não há. Verificação efetuada no âmbito do TCU.
Análise da unidade técnica (Sefip/TCU) : Não há amparo legal para a conversão da vantagem pecuniária individual (VPI) instituída pela Lei 10.698/2003, no valor fixo de R$ 59,87, em reajuste equivalente ao percentual (13,23%) que essa vantagem representou sobre o menor vencimento básico da Administração Pública Federal no momento de publicação da lei.
12.1.8. Houve o registro de pelo menos uma rubrica com 'Denominação para análise pelo TCU = Vantagem de caráter geral (23710 - VPI - 12,23% VPNI INATIVO (Vantagem de caráter geral - VPI (13,23% e 12,23%) ) ) .
Justificativa do Gestor de Pessoal: Não há. Verificação efetuada no âmbito do TCU.
Análise do Controle Interno: Não há. Verificação efetuada no âmbito do TCU.
Análise da unidade técnica (Sefip/TCU) : Não há amparo legal para a conversão da vantagem pecuniária individual (VPI) instituída pela Lei 10.698/2003, no valor fixo de R$ 59,87, em reajuste equivalente ao percentual (13,23%) que essa vantagem representou sobre o menor vencimento básico da Administração Pública Federal no momento de publicação da lei.
12.1.9. Houve o registro de pelo menos uma rubrica com 'Denominação para análise pelo TCU = Vantagem de caráter pessoal (23700 - VPNI INATIVO (Vantagem de caráter pessoal - Incorporação de quintos/décimos de função) ) .
Justificativa do Gestor de Pessoal: Não há. Verificação efetuada no âmbito do TCU.
Análise do Controle Interno: Não há. Verificação efetuada no âmbito do TCU.
Análise da unidade técnica (Sefip/TCU) : É ilegal a incorporação de quintos após 8/4/1998, devendo-se, no entanto, observar a modulação dos efeitos do RE 638.115/CE. A jurisprudência desta Corte se firmou no sentido de que é irregular o pagamento de parcelas de quintos/décimos.
12.1.10. Ato e-Pessoal em substituição a ato Sisac devolvido de acordo com comunicado da presidência do TCU.
Justificativa do Gestor de Pessoal: Não há. Verificação efetuada no âmbito do TCU.
Análise do Controle Interno: Não há. Verificação efetuada no âmbito do TCU.
Análise da unidade técnica (Sefip/TCU) : Ato em substituição a ato SISAC devolvido com entrada original no TCU na data de 17/5/2016.
O detalhamento da inconsistência acima elencada encontra-se no anexo II dessa instrução. 
Encaminhamento do ato: 
Considerar ILEGAL e recusar registro do ato de Pensão civil de MARTINHO KRAINER do quadro de pessoal do órgão/entidade Tribunal Regional do Trabalho da 15ª Região - Campinas/SP, com base nos arts. 71, inciso III, da Constituição Federal, 1º, inciso V, e 39, inciso II, da Lei 8.443/1992 e 260, § 1º, do Regimento Interno.
Com fulcro no art. 262, caput, do Regimento Interno deste Tribunal, determinar ao órgão/entidade Tribunal Regional do Trabalho da 15ª Região - Campinas/SP que: 
dê ciência, no prazo de quinze dias, contados da notificação, do inteiro teor desta deliberação ao interessado, alertando-o de que o efeito suspensivo proveniente da interposição de eventuais recursos junto ao TCU não o exime da devolução dos valores percebidos indevidamente, caso o recurso não seja provido.
informe o teor do acórdão que vier a ser prolatado, encaminhando ao TCU, no prazo de trinta dias, comprovante da data de ciência pelo interessado, nos termos do art. 4º, § 3º, da Resolução TCU 170/2004.
dispense a devolução dos valores indevidamente recebidos de boa-fé até a data da ciência do órgão/entidade Tribunal Regional do Trabalho da 15ª Região - Campinas/SP, do acórdão que vier a ser proferido, com base no Enunciado 106 da Súmula da Jurisprudência do TCU.
Ato: 44087/2020 - Interessado: ROSEMARY PRESTES SIMONE - CPF: XXX.267.278-XX
Beneficiário: MARIO ESVANIEL SIMONE - CPF: XXX.326.528-XX - Cônjuge
Parecer do Controle Interno: considerar o ato Legal.
Constatações e análises: 
12.1.11. Foi preenchido rubrica com 'Denominação para análise do TCU' do tipo 'VPI (13,23% e 12,23%) '. Anexar documento comprobatório do tipo 'Documento oficial'.
Justificativa do Gestor de Pessoal: Despacho do Presidente do TRT 15ª Região, de 07 de janeiro de 2015, determinando a incorporação de 12,23% à remuneração dos servidores representados pela Anajustra na ação judicial n° 2007.34.00.041467-0, já anexada neste formulário.Gestor anexou os seguintes documentos: Despacho no processo adm. 00731-97.2015.5.15.0895-Documento oficial,.
Análise do Controle Interno: Justificativa do gestor esclarece pendência
Análise da unidade técnica (Sefip/TCU) : Não há amparo legal para a conversão da vantagem pecuniária individual (VPI) instituída pela Lei 10.698/2003, no valor fixo de R$ 59,87, em reajuste equivalente ao percentual (13,23%) que essa vantagem representou sobre o menor vencimento básico da Administração Pública Federal no momento de publicação da lei.
12.1.12. Foi informado rubrica '1910 - VPI - 12,23% VENC. SERV. INAT. (Vantagem de caráter geral - VPI (13,23% e 12,23%) ) ' com amparo em decisão judicial.
Justificativa do Gestor de Pessoal: Não há. Verificação efetuada no âmbito do TCU.
Análise do Controle Interno: Não há. Verificação efetuada no âmbito do TCU.
Análise da unidade técnica (Sefip/TCU) : Não há amparo legal para a conversão da vantagem pecuniária individual (VPI) instituída pela Lei 10.698/2003, no valor fixo de R$ 59,87, em reajuste equivalente ao percentual (13,23%) que essa vantagem representou sobre o menor vencimento básico da Administração Pública Federal no momento de publicação da lei.
12.1.13. Foi informado rubrica '9710 - VPI - 12,23% GAJ CARGO INATIVO (Vantagem de caráter geral - VPI (13,23% e 12,23%) ) ' com amparo em decisão judicial.
Justificativa do Gestor de Pessoal: Não há. Verificação efetuada no âmbito do TCU.
Análise do Controle Interno: Não há. Verificação efetuada no âmbito do TCU.
Análise da unidade técnica (Sefip/TCU) : Não há amparo legal para a conversão da vantagem pecuniária individual (VPI)  instituída pela Lei 10.698/2003, no valor fixo de R$ 59,87, em reajuste equivalente ao percentual (13,23%) que essa vantagem representou sobre o menor vencimento básico da Administração Pública Federal no momento de publicação da lei.
12.1.14. Foi informado rubrica '14610 - VPI - 12,23% GATS INATIVO (Vantagem de caráter geral - VPI (13,23% e 12,23%) ) ' com amparo em decisão judicial.
Justificativa do Gestor de Pessoal: Não há. Verificação efetuada no âmbito do TCU.
Análise do Controle Interno: Não há. Verificação efetuada no âmbito do TCU.
Análise da unidade técnica (Sefip/TCU) : Não há amparo legal para a conversão da vantagem pecuniária individual (VPI) instituída pela Lei 10.698/2003, no valor fixo de R$ 59,87, em reajuste equivalente ao percentual (13,23%) que essa vantagem representou sobre o menor vencimento básico da Administração Pública Federal no momento de publicação da lei.
12.1.15. Foi informado rubrica '23710 - VPI - 12,23% VPNI INATIVO (Vantagem de caráter geral - VPI (13,23% e 12,23%) ) ' com amparo em decisão judicial.
Justificativa do Gestor de Pessoal: Não há. Verificação efetuada no âmbito do TCU.
Análise do Controle Interno: Não há. Verificação efetuada no âmbito do TCU.
Análise da unidade técnica (Sefip/TCU) : Não há amparo legal para a conversão da vantagem pecuniária individual (VPI)  instituída pela Lei 10.698/2003, no valor fixo de R$ 59,87, em reajuste equivalente ao percentual (13,23%) que essa vantagem representou sobre o menor vencimento básico da Administração Pública Federal no momento de publicação da lei.
12.1.16. Houve o registro de pelo menos uma rubrica com 'Denominação para análise pelo TCU = Vantagem de caráter geral (1910 - VPI - 12,23% VENC. SERV. INAT. (Vantagem de caráter geral - VPI (13,23% e 12,23%) ) ) .
Justificativa do Gestor de Pessoal: Não há. Verificação efetuada no âmbito do TCU.
Análise do Controle Interno: Não há. Verificação efetuada no âmbito do TCU.
Análise da unidade técnica (Sefip/TCU) : Não há amparo legal para a conversão da vantagem pecuniária individual (VPI) instituída pela Lei 10.698/2003, no valor fixo de R$ 59,87, em reajuste equivalente ao percentual (13,23%) que essa vantagem representou sobre o menor vencimento básico da Administração Pública Federal no momento de publicação da lei.
12.1.17. Houve o registro de pelo menos uma rubrica com 'Denominação para análise pelo TCU = Vantagem de caráter geral (9710 - VPI - 12,23% GAJ CARGO INATIVO (Vantagem de caráter geral - VPI (13,23% e 12,23%) .
Justificativa do Gestor de Pessoal: Não há. Verificação efetuada no âmbito do TCU.
Análise do Controle Interno: Não há. Verificação efetuada no âmbito do TCU.
Análise da unidade técnica (Sefip/TCU) : Não há amparo legal para a conversão da vantagem pecuniária individual (VPI) instituída pela Lei 10.698/2003, no valor fixo de R$ 59,87, em reajuste equivalente ao percentual (13,23%) que essa vantagem representou sobre o menor vencimento básico da Administração Pública Federal no momento de publicação da lei.
12.1.18. Houve o registro de pelo menos uma rubrica com 'Denominação para análise pelo TCU = Vantagem de caráter geral (14610 - VPI - 12,23% GATS INATIVO (Vantagem de caráter geral - VPI (13,23% e 12,23%) ) ) .
Justificativa do Gestor de Pessoal: Não há. Verificação efetuada no âmbito do TCU.
Análise do Controle Interno: Não há. Verificação efetuada no âmbito do TCU.
Análise da unidade técnica (Sefip/TCU) : Não há amparo legal para a conversão da vantagem pecuniária individual (VPI) instituída pela Lei 10.698/2003, no valor fixo de R$ 59,87, em reajuste equivalente ao percentual (13,23%) que essa vantagem representou sobre o menor vencimento básico da Administração Pública Federal no momento de publicação da lei.
12.1.19. Houve o registro de pelo menos uma rubrica com 'Denominação para análise pelo TCU = Vantagem de caráter geral (23710 - VPI - 12,23% VPNI INATIVO (Vantagem de caráter geral - VPI (13,23% e 12,23%) ) ) .
Justificativa do Gestor de Pessoal: Não há. Verificação efetuada no âmbito do TCU.
Análise do Controle Interno: Não há. Verificação efetuada no âmbito do TCU.
Análise da unidade técnica (Sefip/TCU) : Análise da unidade técnica (Sefip/TCU) : Não há amparo legal para a conversão da vantagem pecuniária individual (VPI) instituída pela Lei 10.698/2003, no valor fixo de R$ 59,87, em reajuste equivalente ao percentual (13,23%) que essa vantagem representou sobre o menor vencimento básico da Administração Pública Federal no momento de publicação da lei.
Houve o registro de pelo menos uma rubrica com 'Denominação para análise pelo TCU = Vantagem de caráter pessoal (23700 - VPNI INATIVO (Vantagem de caráter pessoal - Incorporação de quintos/décimos de função) ) .
Justificativa do Gestor de Pessoal: Não há. Verificação efetuada no âmbito do TCU.
Análise do Controle Interno: Não há. Verificação efetuada no âmbito do TCU.
Análise da unidade técnica (Sefip/TCU) : É ilegal a incorporação de quintos após 8/4/1998, devendo-se, no entanto, observar a modulação dos efeitos do RE 638.115/CE. A jurisprudência desta Corte se firmou no sentido de que é irregular o pagamento de parcelas de quintos/décimos incorporadas.
12.1.20. Ato e-Pessoal em substituição a ato Sisac devolvido de acordo com comunicado da presidência do TCU.
Justificativa do Gestor de Pessoal: Não há. Verificação efetuada no âmbito do TCU.
Análise do Controle Interno: Não há. Verificação efetuada no âmbito do TCU.
Análise da unidade técnica (Sefip/TCU) : Ato em substituição a ato SISAC devolvido com entrada original no TCU na data de 3/5/2016.
O detalhamento da inconsistência acima elencada encontra-se no anexo II dessa instrução." 
5.	Diante dessas constatações, a Sefip propõe, em pareceres uniformes (peças 13 e 14) , e com a concordância do MP/TCU, representado pelo Procurador Sergio Ricardo Costa Caribé (peça 15) , considerar ilegais e recusar registro aos atos de pensão civil em benefício de Maria Ines Meirelles Krainer e Mario Esvaniel Simone, dando-se ciência aos interessados acerca da decisão que vier a ser prolatada e dispensando-se a devolução dos valores indevidamente recebidos de boa-fé.
É o Relatório.

não há

Procurador Sergio Ricardo Costa Caribé.

PESSOAL. PENSÃO CIVIL. PAGAMENTO DA VANTAGEM DE "QUINTOS/DÉCIMOS", SEM DECISÃO JUDICIAL. CONVERSÃO DA VANTAGEM PECUNIÁRIA INDIVIDUAL INSTITUÍDA PELA LEI 10.698/2003, NO VALOR FIXO DE R$ 59,87, EM REAJUSTE EQUIVALENTE AO PERCENTUAL DE 13,23 QUE ESSA VANTAGEM REPRESENTOU SOBRE O MENOR VENCIMENTO BÁSICO DA ADMINISTRAÇÃO PÚBLICA FEDERAL NO MOMENTO DE PUBLICAÇÃO DAQUELE NORMATIVO LEGAL. DECURSO DE MAIS DE CINCO ANOS DESDE A ENTRADA DOS ATOS NO TCU. APLICAÇÃO, PELO TRIBUNAL, DA TESE 445 DE REPERCUSSÃO GERAL NO STF. REGISTRO TÁCITO DOS ATOS. DETERMINAÇÃO. CIÊNCIA AOS INTERESSADOS.

PENSÃO CIVIL (PCIV)

Secretaria de Fiscalização de Integridade de Atos e Pagamentos de Pessoal e de Benefícios Sociais (Sefip).

Trago à apreciação deste Colegiado os atos de pensão civil instituídos por Martinho Krainer e Rosemary Prestes Simone, em favor de seus respectivos cônjuges, Maria Ines Meirelles Krainer e Mario Esvaniel Simone, submetidos ao TCU pela Secretaria de Gestão de Pessoas do Tribunal Regional do Trabalho da 15ª Região - TRT/Campinas.
2.	Conforme visto no Relatório precedente, os atos de pensão civil em análise contêm parcelas denominadas VPI 12,23% e VPI 13,23%, todas elas derivadas de decisão judicial que converteu o abono no valor fixo de R$ 59,87, instituído pela Lei 10.698/2003, em reajuste equivalente aos referidos percentuais, sob o fundamento de que esse foi o índice de aumento que o aludido abono representou sobre o menor vencimento básico da Administração Pública Federal, no momento da publicação do aludido normativo legal.
3.	Outrossim, constata-se a incorporação da parcela denominada "quintos/décimos" após o advento da Lei 9.624/1998, sem decisão judicial que as dê suporte, correspondentes a: (i) no caso da Sra. Rosemary Prestes Simone, 4/10 de CJ-03 - Assessor de Juiz, no valor de R$ 2.760,67, exercida entre 04/02/1999 e 02/02/2001 (peça 11, p. 4) ; e, (ii) do Sr. Martinho Krainer, a 4/10 de FC-02 - Auxiliar Especializado, no valor de R$ 729,26, exercida de 22/04/1997 a 21/04/1999 (peça 10, p. 4) .
4.		Em vista de tais ocorrências, a unidade especializada propõe, com a anuência do MP/TCU, em síntese: i) considerar ilegais as duas concessões analisadas nestes autos; ii) dispensar a devolução dos valores indevidamente percebidos, com base no Enunciado 106 da Súmula de Jurisprudência do TCU; e iii) dar ciência do Acórdão que sobrevier aos interessados.
5.		Nada obstante as ponderações da Sefip e do MP/TCU, verifico que as concessões em análise ingressaram nesta Casa de Contas, originariamente, em 17/5/2016 (instituidor Martinho Krainer, peça 10, p. 1) e 03/5/2016 (instituidora Rosemary Prestes Simone, peça 11, p. 1) e o processo foi encaminhado ao meu gabinete em 12/2/2021 em um primeiro momento processual e, após despacho de saneamento desta Relatoria (peça 9) , é que sobrevieram aos autos os novos atos contendo a informação acerca do encaminhamento destas pensões civis ao TCU ainda em maio de 2016 (peças 10 e 11) , por meio do sistema Sisac.
6.		Desse modo, fica constatado lapso temporal superior a cinco anos entre a disponibilização das pensões civis em foco ao TCU e a análise por esta Corte. 
7.		Nas situações de atos disponibilizados ao TCU há mais de cinco anos e sem julgamento de mérito, cumpre registrar que, mediante o Recurso Extraordinário 636.553, o STF, em sede de repercussão geral, fixou o prazo de cinco anos para que o TCU proceda ao registro dos atos de concessão inicial de aposentadoria, reforma ou pensão, após o qual serão considerados definitivamente registrados (Tese 445) .
8. 		Sobre esse assunto, o Plenário, na sessão de 27/1/2021, decidiu, por meio do Acórdão 122/2021, dentre outras medidas: 
"9.2. ordenar à Segecex que, em conjunto com a Sefip:
 (...)  
9.2.2. identifique, entre os atos constantes da base de dados do Sistema de Apreciação e Registro de Atos de Admissão e Concessões (Sisac) e ou do Sistema de Atos de Pessoal (e-pessoal) pendentes de julgamento, aqueles que, à luz da decisão exarada pelo STF no Recurso Extraordinário 636.553/RS, devem ser considerados tacitamente registrados; 
9.2.3. identifique, entre os atos selecionados segundo o critério acima, aqueles que contenham algum tipo de ilegalidade e cujos prazos para revisão de ofício encontram-se em curso, adotando medidas sistematizadas para que sejam, com a maior brevidade possível, submetidos aos procedimentos de revisão de ofício, com fulcro no art. 54 da Lei 9.784/1999, c/c o art. 260, § 2º, do Regimento Interno do TCU;"
9. 		Portanto, à luz da novel deliberação deste Tribunal, deve-se aplicar a indigitada Tese 445 ao presente processo para considerar tacitamente registrados os atos de pensão civil em exame neste processo, sem prejuízo de determinar à Sefip que observe o disposto no subitem 9.2.3 do Acórdão 122/2021-TCU-Plenário, no tocante à possibilidade da interposição de revisão de ofício.
		Ante o exposto, manifesto-me por que seja adotada a deliberação que ora submeto a este Colegiado.
TCU, Sala das Sessões, em 14 de junho de 2022.
MARCOS BEMQUERER COSTA 
Relator